臺灣高等法院臺南分院刑事判決　　　　　九十年度上更(一)字第三九六號　Ａ
　　　上　訴　人
　　　即　被　告　丁　○　○
　　　指定辯護人　本院公設辯護人　己　○　○
右上訴人因違反槍砲彈藥刀械管制條例案件，不服臺灣嘉義地方法院八十八年度訴字
第一○號中華民國八十八年二月二十二日第一審判決（起訴案號：臺灣嘉義地方法院
檢察署八十七年度偵字第七四八七號），提起上訴，判決後，經最高法院發回更審，
本院判決如左：
      主      文
原判決撤銷。
丁○○無罪。
      理      由
一、公訴意旨略以：被告丁○○於民國七十九年初，在花蓮山區拾獲他人棄置之一二
    ○公厘迫擊砲照明彈一顆，將之置於嘉義市○○○街二二八巷三七號其住處，迄
    於八十七年十一月二十四日上午九時四十分許，在該處為警查獲，並扣得上開照
    明彈一顆，因認被告涉犯槍砲彈藥刀械管制條例第七條第四項之無故持有彈藥罪
    嫌。
二、公訴人認上訴人即被告丁○○涉犯無故持有槍藥罪嫌，係以右揭事實，迭據被告
    於警訊時及偵查中供承不諱，並有一二○公厘迫擊砲照明彈一顆扣案可資佐證為
    主要論據。
三、被告於本院審理時未到庭，惟其於原審審理時坦承持有上開一二○公厘迫擊砲照
    明彈，惟矢口否認有犯罪之行為，辯稱：上開砲彈係屬未爆彈，無殺傷力，拾獲
    後僅供裝飾用，應未構成犯罪等語。
四、經查，被告自七十九年初開始持有上開砲彈之事實，固據被告於警訊時、偵查中
    及原審審理時供述明確，復有扣押書一份及照片二張附於警卷可證，而被告持有
    之上開砲彈，係屬國軍制式一二○公厘迫擊砲照明彈，亦據證人即第十軍團第五
    後指部九八八彈藥庫未爆彈處理技術士丙○○於原審及本院審理時證述屬實，且
    有陸軍第九五六三未爆彈處理組工作單一份附於警卷可稽，惟上開砲彈一顆，經
    嘉義市警察局第二分局後湖派出所會同陸軍第九五六三未爆彈處理組於八十七年
    十一月二十四日十三時十分許，在軍方北岸靶場以爆燬方式處理，有上開工作單
    可按，該砲彈並未送鑑定是否具有殺傷力，雖上開砲彈屬國軍使用制式一二○公
    厘迫擊砲照明彈，且依上開照片顯示，亦非有腐蝕不堪用之狀態，然該照明彈以
    爆燬方式處理後，已不存在，無法送鑑定是否具有殺傷力，其他又無證據足資證
    明該照明彈確具有殺傷力，而屬槍砲彈藥刀械管制條例第四條第一項第二款之彈
    藥。據證人丙○○於本院調查時證稱：「（你的職稱？）上士技術士。」「（專
    門處理未爆彈？）是的。」「（（提示警卷相片）這是屬於何種迫擊砲？）一二
    ０ｍｍ迫擊砲照明彈。」「（這種砲彈，彈體本身有火藥？）照明劑量很多，信
    管有少量的火藥。發射以後，彈頭引信爆炸，點燃彈體少量的火藥，將彈體中的
    照明劑及降落傘推出，達到照明的作用。」「（本案你們引爆迫擊砲，當時有查
    出火藥？）這不是我處理的。」「（組長有否去？）沒有。實際上處理的人是甲
    ○○、戊○○、乙○○。」「（依照你們的作業，引爆之前是否會檢查彈體中是
    否有火藥？）我們沒有這種儀器，我們只負責有否射擊過，中科院才有這種儀器
    偵測。我們只有就外觀看底火、引信是否失效。」「（你們以何種方式引爆？）
    ＴＮＴ、電雷管引爆。」「（如果彈體內存有火藥，引爆的時候會燒起來？）會
    的，ＴＮＴ的量夠，彈體會崩裂。」「（你們都屬於第五軍團後指部的？）是的
    。新社軍團內。」「（正常狀況下，照明彈爆炸的時候，引信在地面產生作用，
    週圍的人會被炸傷？）雷管的作用要經由炮管發射，通過炮管口，引信作用，依
    照設定的秒數，在空中爆炸，將燃燒劑推出彈體。正常情形，在地面不會爆炸，
    噴出來的火焰會傷人。假如砲彈是在地面因為引信的作用，因為燃燒劑的火焰很
    強，周圍的人會受傷，但不是炸傷，只是燒傷而已。」等語。而證人即實際上處
    理引爆上開照明彈之甲○○、戊○○於本院審理時均證稱：「（八十七年十一月
    二十五日你（們二）位有無接到通知去嘉義市○○○街二二八巷三十七號拿一顆
    迫擊砲照明彈？）有。」「（你們把砲彈取回？）是的。看記事表二十四日到濁
    水溪北岸靶場引爆。」「（用何方式引爆？）ＴＮＴ接在彈頭引信，雷管接黃色
    火藥引爆。」「（從外觀這顆砲彈可分辨出什麼砲彈？）可以，是迫擊砲的照明
    彈。」「（砲體裡面有無火藥，或是照明劑？）照明劑是空的，曾擊發過，照明
    彈打到天空斷成二段，藥片燃燒過。這棵（顆）砲彈擊發後彈體掉下沒有裂開，
    所以外觀是好的，彈體內部沒有火藥也沒有照明劑。我們引爆後彈體內部是空的
    。」等語。依證人甲○○、戊○○所證上開照明彈擊發後彈體掉下沒有裂開，外
    觀是好的，彈體內部沒有火藥也沒有照明劑，引爆後彈體內部是空的等情觀之，
    並參諸上開工作單記載：「（處理方法）爆燬。」「（耗用爆材）ＴＮＴ：貳磅
    、電雷管：壹枚。」，顯然陸軍第九五六三未爆彈處理組係使用ＴＮＴ及電雷管
    以炸燬上開照明彈，該照明彈並不能直接引爆，且彈體內無火葯及照明劑，應無
    殺傷力，被告於原審所辯，非無可採。原審未詳查，遽予論罪科刑，尚有未洽。
    被告上訴否認犯罪，為有理由，應由本院將原判決撤銷改判，被告之犯罪既屬不
    能證明，爰諭知無罪之判決。
五、被告經合法傳喚，無正當理由不到庭，爰不待其陳述逕行判決。
據上論斷，應依刑事訴訟法第三百七十一條、第三百六十九條第一項前段、第三百六
十四條、第三百零一條第一項前段，判決如主文。
本案經檢察官劉得鉦到庭執行職務。
中    華    民    國      九十一      年      四      月      二十五    日
                                  臺灣高等法院臺南分院刑事第二庭
                                      審判長法官  游    明    仁
                                            法官  林    永    茂
                                            法官  陳    清    溪
右正本證明與原本無異。
檢察官如不服本判決，應於判決送達後十日內向本院提出上訴書。
                                      法院書記官  趙    玲    瓏
中    華    民    國      九十一      年      四      月      二十六    日
